【裁判字號】    90,訴,40
【裁判日期】    900323
【裁判案由】    殺人未遂
【裁判全文】
臺灣屏東地方法院刑事判決                              九十年度訴字第四號
    公  訴  人  臺灣屏東地方法院檢察署檢察官
    被      告  乙○○
    選任辯護人  雷烘慶
右被告因殺人未遂案件，經檢察官提起公訴（八十九年度偵字第六八三二號），本院
判決如左：
     主  文
乙○○殺人，未遂，處有期徒刑參年陸月，扣案之水果刀壹把，沒收；又以加害生命
、身體之事，恐嚇他人致生危害於安全，處有期徒刑肆月，扣案之西瓜刀壹把，沒收
應執行有期徒刑參年捌月，扣案之水果刀、西瓜刀各壹把，均沒收。
     事  實
一、乙○○於民國八十九年十二月二日上午六時三十分許，在屏東縣枋山鄉○○村○
    ○路二九號住處前，因懷疑鄰居甲○○之孫陳世聰平日語帶輕視，竟基於恐嚇他
    人之犯意，持西瓜刀一把，走至陳世聰身旁，以此加害生命、身體之事，恐嚇陳
    世聰，致其心生畏懼而逃回住處，乙○○見狀仍自後追趕，嗣甲○○獲知後，即
    至乙○○住處欲與乙○○之父理論，詎乙○○竟因而心生不滿，另基於殺人之犯
    意，改持家中之水果刀一把，自家中衝出，抱住甲○○後，即以該水果刀猛刺甲
    ○○腰、胸、腹等部三刀，致其受有左腹部巨大深度穿刺傷併腹內出血、小腸多
    處穿孔併腹膜炎、左胸巨大深度穿刺傷併胸壁出血等傷害，幸經緊急送醫始未釀
    成大害，乙○○旋為警當場逮捕，並扣得上開西瓜刀、水果刀。
二、案經甲○○訴由屏東縣警察局枋寮分局報告臺灣屏東地方法院檢察署檢察官偵查
    起訴。
     理  由
一、訊據被告乙○○固坦承於右開時、地持西瓜刀恐嚇陳世聰，及以水果刀刺甲○○
    ，惟矢口否認有何殺人犯意，辯稱：因為那天甲○○到我家來，講話很大聲，而
    且把手藏在後面，我以為他有帶刀，所以才拿刀刺他手部，沒想到刺偏了，但是
    我沒有刺他胸部，我不知道他胸部那一刀是如何來的云云。經查：右開犯罪事實
    ，業據被害人陳世聰、告訴人甲○○於警訊及偵查中指訴綦詳，另在場之證人即
    甲○○之子媳周金鳳於警訊中亦證述屬實，此外，經檢察官勘驗扣案之刀械二把
    ，結果一把為西瓜刀，全長三十九公分，刀柄十一‧五公分，刀身二十七‧五公
    分，單面刃，寬四‧五公分；水果刀全長二十五‧五公分，刀柄十一公分，刀身
    十四‧五公分，單面刃，尾部尖銳，有勘驗筆錄一份在卷可稽，並有告訴人提出
    之枋寮醫院診斷證明一紙附卷為憑，事證明確。至被告雖以前詞置辯，惟被告於
    警訊及檢察官偵訊時，均已承認持水果刀共刺甲○○三刀，再者，參諸前開勘驗
    筆錄所載，可知被告行兇之水果刀，刀尾部呈尖銳狀，倘持以刺向人體之胸、腹
    及腰部等要害，均足以致人以死，此為眾所週知之事實，被告乙○○當亦明知，
    詎其竟以之持向告訴人胸、腹及腰部等要害猛刺，致告訴人所受之傷害均巨大深
    度之穿刺傷，顯見被告確有殺人之犯意，是其所辯，自屬事後飾卸之詞，委不足
    採，其犯行堪以認定。
二、核被告所為，係犯刑法第二百七十一條第三項、第一項之殺人未遂罪，及同法第
    三百零五條之恐嚇危害安全罪。被告所犯上開二罪間，犯意各別，行為不同，應
    分論併罰。被告已著手於殺人犯行之實施，而未至殺人之結果，為未遂犯，應依
    刑法第二十六條前段之規定減輕其刑。又被告於八十一年間曾因罹犯精神分裂症
    ，而至屏東養安醫院精神科求診，依被告當時之症狀，係失眠、幻覺、幻聽、被
    害關係妄想、多疑、易怒、情緒不安定及意志力薄弱，後更持續至屏安醫院診治
    ，直至案發後之八十九年十二月四日為止，有養安醫院及屏安醫院之病歷在卷足
    據，是被告既長期犯有精神方面之疾病，其判斷事理及控制行動之能力本較常人
    為弱，且被告案發前正因受陳正聰之言語挑釁，致情緒呈現不安定狀態，無法適
    時控制自己行動，始有殺人之舉，核其行為當時應已達精神耗弱之狀態，應依刑
    法第十九條第二項規定遞減輕其刑。爰審酌被告犯罪之手段、犯後態度、及其尚
    無前科，素行尚稱良好，惟被告迄今未與被害人等達成和解，賠償民事方面之損
    害等一切情狀，分別量處如主文所示之刑，並定其應執行刑，以符法制。另扣案
    之西瓜刀及水果刀各一支，為被告所有，供其犯罪所用之物，業據其供明在卷，
    依法應為沒收之諭知。
據上論斷，應依刑事訴訟法第二百九十九條第一項前段、刑法第二百七十一條第三項
、第一項、第三百零五條、第十九條第二項、第二十六條、第五十一條第五款、第三
十八條第一項第二款、罰金罰鍰提高標準條例第一條前段，判決如主文。
本案經檢察官陳新君到庭執行職務
中      華      民      國      九十      年     三     月    二十三    日
                                      臺灣屏東地方法院刑事第一庭
                                          法  官
右正本證明與原本無異。
如不服本判決，應於判決送達後十日內，向本院提出上訴狀。
附錄法條：
刑法第二百七十七條
  傷害人之身體或健康者，處三年以下有期徒刑、拘役或一千元以下罰金。
  犯前項之罪因而致人於死者，處無期徒刑或七年以上有期徒刑，致重傷者，處三年
  以上十年以下有期徒刑。
刑法第三百零五條
以加害生命、身體、自由、名譽、財產之事，恐嚇他人致生危害於安全者，處二年以
下有期徒刑、拘役或三百元以下罰金。
                                    書記官   蔡進吉
中      華     民     國      九十       年      三    月    二十六    日


司法院資訊處製作；財團法人民間司法改革基金會備份。
